臺灣宜蘭地方法院裁定
111年度秩字第34號
移送機關    宜蘭縣政府警察局羅東分局
被移送人    蔡康正


上列被移送人因違反社會秩序維護法案件，經移送機關於民國11
1年5月20日以警羅偵字第1110013567號移送書移送審理，本院裁
定如下： 
    主  文
蔡康正無正當理由攜帶具有殺傷力之器械，處罰鍰新臺幣伍仟元
。
扣案之開山刀壹把，沒入之。
    事實及理由
一、被移送人蔡康正於下列時、地有違反社會秩序維護法之行為
    ：
（一）時間：民國111年5月14日15時45分許。
（二）地點：宜蘭縣○○鄉○○○路000號前。
（三）行為：被移送人於上開時、地，騎乘機車並無正當理由攜
      帶具有殺傷力之器械開山刀1把。。
二、上開事實，有下列事實證明屬實：
（一）被移送人蔡康正於警詢時之供述。
（二）宜蘭縣政府警察局羅東分局扣押筆錄、扣押物品目錄表各
      1份、密錄器影像擷取畫面暨現場照片5張、扣押物品照片
      1張。
（三）扣案之開山刀1把。
三、按有左列各款行為之一者，處3日以下拘留或新臺幣3萬元以
    下罰鍰：一、無正當理由攜帶具有殺傷力之器械、化學製劑
    或其他危險物品者，社會秩序維護法第63條第1項第1款定有
    明文。本條款之構成要件，須行為人客觀上有攜帶具有殺傷
    力之器械、化學製劑或其他危險物品之行為，且該攜帶係無
    正當理由，因而有危害於行為人攜帶所處時空之安全情形，
    始足當之。依上開要件，判定行為人有無違反本條款非行，
    首須行為人有攜帶行為，次審酌該攜帶行為是否係無正當理
    由，再衡量行為人攜帶行為所處時空，因行為人於該時空有
    攜帶該類器械，而使該時空產生安全上危害；亦即，就行為
    人客觀上之攜帶行為，依其攜帶行為之目的，考量行為人攜
    帶當時言詞舉動、時間、地點、身分等因素，據以認定其是
    否已構成本條款之非行。又「無正當理由」，應指行為人若
    所持目的與該器械於通常所使用之目的不同，而依當時客觀
    環境及一般社會通念，該持有行為因已逾該器械原通常使用
    之目的及範疇，致使該器械在客觀上因本具殺傷力之故，易
    造成社會秩序不安及存在不穩定危險之狀態，即屬之，當不
    以行為人是否已持之要脅他人生命、身體而產生實質危險為
    斷。
四、本件被移送人雖辯稱：開山刀是務農用的，我是要將開山刀
    放回原處云云，惟查：
(一)扣案之開山刀1把，雖非屬槍砲彈藥刀械管制條例所管制之
    刀械，惟刀身均係金屬材質且質地堅硬，刀鋒亦均銳利，倘
    朝人揮砍自足以傷人筋骨性命，以之作為器械，在客觀上足
    以對人之生命、身體、安全構成威脅，要屬具殺傷力之器械
    無疑。而被移送人於111年5月14日15時45分許，手持開山刀
    騎乘車牌號碼000-000號普通重型機車，業據被移送人供承
    不諱，且有開山刀1把扣案可佐，故其於被查獲時、地確有
    攜帶具殺傷力器械之行為，應堪以認定。
(二)復參諸被移送人前開為警查獲之時、地，乃公眾往來之市區
    道路，當非屬市售開山刀通常用以劈砍樹枝、登山開路或被
    告辯稱務農之合理使用環境。且當日係因被移送人母親過世
    ，被移送人認為遺產分配不均與胞妹於宜蘭縣○○鄉○○○路000
    號大門口發生爭執，警獲報到場處理並驅離被移送人後，被
    移送人隨即騎乘機車攜帶開山刀返回上開爭執現場而遭員警
    攔阻，且被告亦稱係因家人不願讓其進屋洗澡發生糾紛，該
    屋係其弟弟及妹妹居住等語，可見被移送人辯稱其是要將開
    山刀放回原處等語，顯不足採。是被移送人騎乘機車並手持
    鋒利且具攻擊性之扣案開山刀1把，其行為顯已逾越其所攜
    之開山刀原通常使用之目的及範疇，而已逸脫正常社會生活
    維持所必需，依一般社會觀念，自足對他人之生命、身體、
    安全構成相當威脅，亦足對公共秩序與社會安寧造成相當危
    險，是核被移送人攜帶客觀上具殺傷力之器械即扣案之開山
    刀1把，並無正當理由。
五、核被移送人所為，係違反社會秩序維護法第第63條第1項第1
    款之無正當理由攜帶具有殺傷力之器械。本院審酌被移送人
    無正當理由攜帶具有殺傷力之開山刀，危及公共秩序、社會
    安寧，所為實值非難，所幸其尚未持以傷人或為其他非法用
    途前即遭員警攔阻，違反義務及所生損害程度尚屬非鉅，然
    行為後否認無正當理由攜帶上開具有殺傷力之器械，兼衡被
    移送人於警詢中自陳為高中畢業之教育程度、家庭經濟生活
    狀況勉持等一切情狀，裁處如主文所示之處罰。
六、扣案之開山刀1把為被移送人供其違反社會秩序維護法所用
    之物，且為被移送人所有，業據其供承在卷，爰依社會秩序
    維護法第22條第3項之規定，宣告沒入之。
七、依社會秩序維護法第46條第1項、第63條第1項第1款、第22
    條第3項，裁定如主文。
中　　華　　民　　國　　111 　年　　6 　 月　　15 　　日
                  簡易庭  法  官  劉芝毓
以上正本證明與原本無異。
如不服本裁定，應於裁定送達後5日內，向本院提出抗告狀。（
應附繕本）
                          書記官　蕭亦倫
中　　華　　民　　國　　111 　年　　6 　　月　　15　　日
附錄本案處罰法條：
社會秩序維護法第63條
有左列各款行為之一者，處 3 日以下拘留或新臺幣 3 萬元以下
罰鍰：
一、無正當理由攜帶具有殺傷力之器械、化學製劑或其他危險物
    品者。
二、無正當理由鳴槍者。
三、無正當理由，攜帶用於開啟或破壞門、窗、鎖或其他安全設
    備之工具者。
四、放置、投擲或發射有殺傷力之物品而有危害他人身體或財物
    之虞者。
五、散佈謠言，足以影響公共之安寧者。
六、蒙面偽裝或以其他方法驚嚇他人有危害安全之虞者。
七、關於製造、運輸、販賣、貯存易燃、易爆或其他危險物品之
    營業，未經主管機關許可；或其營業設備及方法，違反法令
    規定者。
八、製造、運輸、販賣、攜帶或公然陳列經主管機關公告查禁之
    器械者。
前項第7款、第8款，其情節重大或再次違反者，處或併處停止營
業或勒令歇業。